【裁判字號】    98,交易,112
【裁判日期】    980420
【裁判案由】    公共危險等
【裁判全文】
臺灣臺北地方法院刑事判決             98年度交易字第112號
公  訴  人  臺灣臺北地方法院檢察署檢察官
被      告  丙○○
            甲○○
上列被告等因公共危險等案件，經檢察官提起公訴（97年度調偵
字第1050號），本院判決如下：
    主  文
丙○○犯服用酒類不能安全駕駛動力交通工具罪，累犯，處有期
徒刑肆月，如易科罰金，以新臺幣壹仟元折算壹日。
甲○○犯頂替罪，處有期徒刑貳月，如易科罰金，以新臺幣壹仟
元折算壹日，緩刑貳年。
丙○○被訴過失傷害部分公訴不受理。
    事  實
一、丙○○前於民國94年4月間因犯過失傷害罪，經本院新店簡
    易庭以94年度店交簡字第337號刑事簡易判決判處有期徒刑3
    月確定，甫於95年3月5日因易科罰金而執行完畢，詎其仍不
    知悔改，與甲○○於97年2月12日晚上7時許，在臺北市○○
    街附近與友人一同飲酒，至同日晚上9時許結束，丙○○明
    知自己飲酒後已不能安全駕駛動力交通工具，竟仍駕駛車牌
    5516-EC號自用小客車載甲○○欲前往臺北市○○○路善導
    寺附近與朋友會合，而於同日晚上10時4分許行經臺北市○○○路與杭州南路交叉路口時，丙○○本應注意車前狀況，
    且依當時情況，並無不能注意之情事，竟因正與友人通電話
    而疏未注意前方，致撞及人行道上之行人乙○○，造成乙○○因而受有左膝挫傷之傷害（業據撤回告訴）。丙○○肇事
    後因恐未能通過酒測，竟要求甲○○坐到駕駛座上頂替犯罪
    ，甲○○即基於隱匿丙○○犯罪之頂替故意移至駕駛座，並
    於員警到場處理事故時頂替丙○○而謊稱其駕車肇事，員警
    則分別對甲○○及丙○○測得其吐氣所含酒精成份各為0及0
    .45MG/L。嗣於偵查中，甲○○初仍堅稱其為肇事者，至97
    年12月16日偵訊時檢察官諭示其應接受模擬駕駛及測謊，甲○○始於97年12月29日具狀坦承頂替犯行而由臺灣臺北地方
    法院檢察署偵悉上情。
二、案經乙○○告訴及臺北市政府警察局中正第一分局報告臺灣
    臺北地方法院檢察署檢察官偵查起訴。
    理  由
壹、證據能力之判斷：
一、按被告以外之人於審判外之言詞或書面陳述，除法律有規定
    者外，不得作為證據；又按被告以外之人於偵查中向檢察官
    所為之陳述，除顯有不可信之情況者外，得為證據；再按被
    告以外之人於審判外之陳述，雖不符合同法第159條之1至第
    159條之4之規定，但經當事人於審判程序同意作為證據，法
    院審酌該言詞陳述或書面陳述作成時之情況，認為適當者，
    亦得為證據。當事人、代理人或辯護人於法院調查證據時，
    知有第159條第1項不得為證據之情形，而未於言詞辯論終結
    前聲明異議者，視為有前項之同意，刑事訴訟法第159條第1
    項、第159條之1第2 項及第159條之5分別定有明文。查本案
    檢察官證據清單內所引用之證人即告訴人乙○○於審判外之
    陳述，雖屬傳聞證據，惟其於檢察官訊問時所為之證述，業
    經依法具結在卷（見97年度偵字第4517號卷第62至65頁），
    由形式上觀之，亦無顯然不可信之情形；及本院下列所據以
    判斷本案犯罪事實依據之書面證據，被告丙○○、甲○○於
    本院準備程序及審判期日中均表示無意見而不予爭執，迄至
    言詞辯論終結前亦未再聲明異議，且本院審酌下列書面陳述
    ，乃警員到場處理本件交通事故時所製作之筆錄，以及醫師
    於告訴人至醫院急診住院後所出具診斷證明書，均適為本案
    之證據，尚無違法不當之瑕疵，亦認為以之作為證據應屬適
    當，故揆諸前開規定，爰逕依刑事訴訟法第159條之1第2項
    、第159條之5規定，認前揭證據資料均例外有證據能力，合
    先敘明。
貳、被告丙○○犯公共危險及被告甲○○頂替罪之部分：
一、訊據被告丙○○、甲○○對於上揭事實均坦承不諱（詳本院
    卷第18頁背面），且經告訴人乙○○於偵查中指訴綦詳，而
    被告丙○○於前揭肇事時地經到場處理事故員警實施酒測，
    測得其呼氣酒精濃度值達每公升0.45毫克（0.45MG/L），顯
    然已不能安全駕駛動力交通工具，致發生本件車禍，使告訴
    人乙○○因而受有膝傷等情，亦有刑法第185條之3案件測試
    觀察記錄表、酒精濃度測試單各1紙附卷可稽（詳97年度偵
    字第4517號偵查卷第33頁、第37頁），堪認被告丙○○確實
    因酒後駕車，導致操控力欠佳及注意力不集中之情形而肇事
    。又按刑法第185條之3所規定服用酒類，不能安全駕駛動力
    交通工具而駕駛者，應負刑事責任，揆其立法目的在藉抽象
    危險犯之犯罪構成要件，以嚇阻酒後駕車者對道路交通安全
    之危害，本不以發生實害為必要。而所謂不能安全駕駛之認
    定，並無一定之數值可供界定，而係由法院以一般社會通念
    之客觀標準，足生公共危險時即足。被告丙○○於事發當時
    接受酒精測定測試結果，呼氣酒精濃度為每公升0.45毫克，
    此參上開卷附之酒精濃度測定單據即明，是不僅超過道路交
    通安全規則第114條第2款所定飲酒後其吐氣所含酒精濃度超
    過每公升0.25毫克以上者不得駕車之標準，且按測得之呼氣
    酒精濃度達每公升0.25毫克時，會導致輕度協調功能降低之
    輕度中毒症狀，亦有行政院國軍退除役官兵輔導委員會臺北
    榮民總醫院88年8月5日（88）北總內字第26868號函可參（
    因此函經常為酒駕案件所引用，足認其內容已為法院職務上
    所已知者，而無庸舉證），而因酒精成分對人之意識能力具
    有不良影響，超量飲酒後會導致對週遭事務之辨識及反應能
    力較平常狀況薄弱，被告丙○○酒後注意能力降低，致造成
    上開車禍事故，足證其未能就道路行駛之狀況為妥適安全之
    反應，確已達不能安全駕駛動力交通工具之程度甚明。從而
    ，本件事證明確，被告丙○○、甲○○2人之犯行已堪認定
    ，應依法論罪科刑。
二、核被告丙○○所為係犯刑法第185條之3之服用酒類不能安全
    駕駛動力交通工具罪；被告甲○○所為係犯刑法第164條第2
    項之頂替罪，應依同條第1項規定之刑度內予以處罰。又被
    告丙○○有如犯罪事實欄所載前案判處有期徒刑及執行完畢
    情形，有臺灣高等法院被告前案記錄表附卷可稽，其於5年
    之內再犯本件有期徒刑以上之罪，為累犯，依法加重其刑。
    爰審酌被告丙○○前有無照違規駕車之過失傷害案件，經法
    院判刑確定並執行完畢之前科，竟仍不思警惕，酒醉駕車，
    顯然漠視他人生命、身體、財產之安全，已對一般用路大眾
    造成高度危險；被告甲○○無前科，此有被告甲○○臺灣高
    等法院被告前案記錄表附卷可稽，素行良好，且本案被告丙○○所犯之罪之最重刑度為1年以下有期徒刑，及考量被告
    丙○○、甲○○2人分別為高中、高職畢業之智識，職業工
    人、無職業之生活狀況及均在犯後於本院訊問時，坦承犯行
    ，態度尚可及已向告訴人乙○○道歉，並取得其原諒等一切
    情狀，分別量處如主文所示之刑，並諭知易科罰金之折算標
    準。另本院審酌被告甲○○前未曾因故意犯罪受有期徒刑以
    上刑之宣告，因一時失慮，致罹本罪，犯後已知所悔悟等情
    ，認被告甲○○經此罪刑之宣告後，當知所警惕，而無再犯
    之虞，是被告甲○○所受刑之宣告，以暫不執行為適當，爰
    併予宣告緩刑2年，以啟自新。
參、被告丙○○公訴不受理部分：
一、本件公訴意旨另略以：被告丙○○因前揭肇事行為，致告訴
    人乙○○受有左膝挫傷之傷害，因認被告丙○○另涉犯刑法
    第284條第1項前段之過失傷害罪嫌。
二、按告訴乃論之罪，告訴人於第一審辯論終結前得撤回其告訴
    ，又告訴經撤回者，法院應諭知不受理之判決，刑事訴訟法
    第238條第1項、第303條第3款定有明文。
三、經查，公訴人認被告丙○○另犯刑法第284條第1項前段之過
    失傷害罪，依刑法第287條之規定，須告訴乃論。茲據告訴
    人乙○○撤回過失傷害告訴，此有告訴人當庭撤回告訴之筆
    錄及親自簽名之刑事撤回告訴狀在卷可稽（詳本院卷第18頁
    至第20頁），揆諸上開規定，本件被告丙○○上開被訴過失
    傷害罪部分，爰不經言詞辯論，逕為諭知不受理之判決。
據上論斷，依刑事訴訟法第284條之1、第273條之1第1項、第299
條第1項前段、第303條第3款、第307條，刑法第185條之3、第16
4條第2項、第1項、第47條第1項、第41條第1項前段、第74條第1
項第1款，刑法施行法第1條之1，判決如主文。
本案公共危險及頂替罪部分，經檢察官申心蓓到庭執行職務。
中    華    民    國    98    年    4     月    20    日
                  刑事第十三庭  法  官  張文俊
以上正本證明與原本無異。
如不服本判決，應於收受送達後10日內，向本院提出上訴書狀，
並應敘述具體理由；其未敘述上訴理由者，應於上訴期間屆滿後
20日內，向本院補提理由書（均須按他造當事人之人數附繕），
「切勿逕送上級法院」。告訴人或被害人如對於本判決不服者，
應具備理由請求檢察官上訴，其上訴期間之計算係以檢察官收受
判決正本之日期為準。
                                書記官  陳鳳瀴
中    華    民    國    98    年    4     月    20    日
附錄本案論罪科刑法條全文：
中華民國刑法第185條之3
服用毒品、麻醉藥品、酒類或其他相類之物，不能安全駕駛動力
交通工具而駕駛者，處1年以下有期徒刑、拘役或科或併科15萬
元以下罰金。
中華民國刑法第164條
（藏匿人犯或使之隱避、頂替罪）
藏匿犯人或依法逮捕拘禁之脫逃人或使之隱避者，處2年以下有
期徒刑、拘役或5百元以下罰金。
意圖犯前項之罪而頂替者，亦同。


司法院資訊處製作；財團法人民間司法改革基金會備份。
